臺灣高雄地方法院民事裁定
109年度消債清字第304號
聲  請  人  沈瑞山  
0000000000000000

代  理  人  張素芳律師
 上列當事人因消費者債務清理事件聲請清算，本院裁定如下：
    主  文
聲請人沈瑞山自中華民國一一○年四月二十七日下午四時起開始
清算程序。
命司法事務官進行本件清算程序。
    理  由
一、伊無力清償債務，曾依中華民國銀行公會辦理消費金融案件
    無擔保債務協商機制請求共同協商債務方案成立，約定自民
    國95年5月起，分80期，年利率0％，每月清償新臺幣（下同
    ）13024元，然勉為償還數期後仍不得已毀諾，因聲請人有
    不能清償債務或有不能清償之虞，復未經法院裁定開始清算
    程序或宣告破產，爰聲請更生等語。　　
二、按債務人不能清償債務或有不能清償之虞者，得依本條例所
    定更生或清算程序，清理其債務；債務人無擔保或無優先權
    之本金及利息債務總額未逾新臺幣（下同）00000000元者，
    於法院裁定開始清算程序或宣告破產前，得向法院聲請更生
    ；法院開始更生程序之裁定，應載明其年、月、日、時，並
    即時發生效力；法院開始更生或清算程序後，得命司法事務
    官進行更生或清算程序，必要時得選任律師、會計師或其他
    適當之自然人或法人1人為監督人或管理人，消費者債務清
    理條例（下稱消債條例）第3條、第16條第1項、第42條第1
    項、第45條第1項分別定有明文。
三、經查:
  ㈠聲請人於消債條例施行前，依中華民國銀行公會會員辦理消
    費金融案件無擔保債務協商機制請求共同協商債務方案成立
    ，聲請人應自民國95年5月起，分80期，利率0％，每月清償1
    3024元，嗣聲請人未如期繳款而於96年12月毀諾，固有國泰
    世華銀行陳報狀（本案卷第34-39頁）、協議書（本案第36
    頁）可稽。聲請人陳稱於毀諾時因收入不穩定，及配偶過世
    ，須單獨負擔子女扶養費，該年投保薪資為26400元，此有
    被保險人投保資料表（本案卷第18背頁）可考。是以聲請人
    斯時之投保薪資26400元，扣除95年度依主管機關所公告高
    雄市每人每月不含房屋支出最低生活費7,618元之1.2倍即9,
    142元後（詳後述，本件元以下均採四捨五入計算），及扣
    除負擔2位子女扶養費後，應已無法負擔每月13024元之還款
    金額，堪認聲請人之收入無法持續支應前揭生活開支及協商
    款項，致繼續履行有所困難，亦即可認聲請人有不可歸責於
    己之事由，致不能履行原協商條件。
  ㈡聲請人復於109年9月21日提出債權人清冊，向本院聲請調解
    債務清償方案，經本院109年度司消債調字第554號受理後，
    於109年10月26日調解不成立，聲請人於同日以言詞聲請清
    算等情，亦經本院依職權調閱上開調解卷宗核閱無訛。
　㈢聲請人於107年度至108年度申報所得各為361000元、278200
    元(性質為尚銳科技企業有限公司薪資)，名下有1997年份汽
    車一台，無保險，聲請人107年1月至109年2月任職於兒子沈
    立哲經營之尚銳科技企業有限公司，108年起因公司經營不
    善，每月僅工作10幾天，且發薪時間不固定，109年3月起未
    給付薪資，尚銳科技企業有限公司未函覆，故此期間薪資依
    107年度至108年度申報所得各為361000元、278200元(平均
    每月薪資26633元)，又109年5月18日至109年9月30日任職於
    寶順保全股份有限公司派駐至協勝發鋼鐵公司小港鋼鐵廠擔
    任保全人員，薪資合計131340元，復於109年10月14日起任
    職於先鋒保全股份有限公司，109年10月薪資17129元，惟聲
    請人之成年子女均未給付扶養費，另聲請人曾於104年12月
    退保，扣減當時尚未償還之勞工紓困貸款本息105747元，實
    領721487元，現無領取其他給付津貼，該款項用於支付聲請
    人、胞弟、子女沈怡萱、沈立哲生活費，已無剩餘等情，有
    財政部高雄國稅局107年至108年綜合所得稅各類所得資料清
    單及財產歸屬資料清單【本院109年度司消債調字第554號卷
    （下稱調卷）第13-14頁】、財產及收入狀況說明書(調卷第
    5頁)、債權人清冊（本案卷第55頁）、聯徵債權人清冊(調
    卷第9頁)、戶籍謄本（本案卷第56頁）、勞工保險被保險人
    投保資料表（調卷第17頁）、個人商業保險查詢結果表（本
    案卷第65頁）、信用報告（本案卷第12頁）、社會補助查詢
    表（本案卷第27-29頁）、存簿（本案卷第59-61頁）、薪資
    條(調卷第16頁)、寶順保全股份有限公司函(本案卷第32-33
    )、寶順保全股份有限公司函(本案卷第32-33)、先鋒保全股
    份有限公司函(本案卷第32-33)、台灣人壽保險股份有限公
    司函（本案卷第102頁）等附卷可參。依目前調查所得證據
    ，以聲請人每月收入23942元【計算式：(26633×16+131340+
    17129)÷24＝23942元，本裁定計算方式均採元以下4捨5入】
    ，核算聲請人償債能力，較為妥適。
　㈣關於聲請人必要生活費用部分，按債務人必要生活費用，以
    最近1年衛生福利部或直轄市政府所公告當地區每人每月最
    低生活費1.2倍定之，消債條例第64條之2第1項定有明文。
    本院參酌衛福部社會司所公告110年度高雄市最低生活費為1
    3341元，1.2倍即16009元，考量聲請人住於胞弟所有房屋，
    按此無房屋費用支出，故計算聲請人個人每月必要生活費時
    ，應自前開最低生活費用中，扣除相當於房租支出所佔比例
    24.36％。依此計算，聲請人每月之必要生活費以12,109元為
    準【計算式：16009－（16009×24.36%）＝12109】，逾此範圍
    難認必要。　　 　
　㈤聲請人稱扶養胞弟吳益本，每月支出扶養費11000元乙情。經
    查：吳益本係58年生、未婚、無子女，勞保於74年8月10日
    退保至今，因二度中風，一手及一腳癱瘓，目前生活功能已
    明顯退化，病情已呈慢性化，僅能維持自我照護，目前無工
    作能力，於107年至108年度無申報所得，名下2房，均為持
    分，坐落國有土地，總額234600元，現每月領取身障補助50
    65元等情，有戶籍謄本（本案卷第58頁）、所得資料清單及
    財產歸屬清單（本案卷第81-82頁）、勞工保險被保險人投
    保資料表（調卷第17頁）、社會補助查詢表（本案卷第23-2
    6頁）、存簿（本案卷第66-72頁）附卷可考。按直系血親相
    互間、夫妻之一方與他方父母同居者、兄弟姐妹相互間、家
    長家屬相互間互負扶養之義務，民法第1114條第1至4款定有
    明文。又按負扶養義務者有數人時，應依左列順序定其履行
    義務之人：一、直系血親卑親屬。二、直系血親尊親屬。三
    、家長。四、兄弟姊妹。五、家屬。六、子婦、女婿。七、
    夫妻之父母。同係直系尊親屬或直系卑親屬者，以親等近者
    為先。負扶養義務者有數人而其親等同一時，應各依其經濟
    能力，分擔義務。因負擔扶養義務而不能維持自己生活者，
    免除其義務。但受扶養權利者為直系血親尊親屬或配偶時，
    減輕其義務。民法第1115條、民法第1118條亦有明定。堪認
    吳益本不能維持自己生活而無謀生能力，有受扶養權利。而
    吳益本之胞妹沈淑雲已過世，胞姊沈淑芬，107年度及108年
    度均無申報所得，無財產，於110年2月9日退保，因有不能
    維持自己生活之情形，應無法再負擔扶養義務，爰免除其對
    吳益本之扶養義務。至吳益本需受扶養程度，因吳益本居住
    於自己名下房屋，除自其必要生活費用中扣除相當於房租支
    出所佔比例（110年度高雄市每人每月不含房屋支出之最低
    生活費12109元），並應扣除吳益本每月領取之身障補助506
    5元，【計算式：00000－0000＝7044】，從而聲請人主張支出
    11000元，逾此範圍，難認必要。　　
  ㈥承上，聲請人目前每月平均收入23942元，扣除個人必要支出
    12109元、胞弟扶養費7044元後，剩餘4789元，而聲請人目
    前負債總額為0000000元（調卷第32頁、第34頁、第37頁、
    第44頁、第50頁、本案卷第51頁、第112-116頁，包括：國
    泰世華銀行、聯邦銀行、玉山銀行、星展銀行、台灣銀行、
    台灣金聯資產管理股份有限公司），以每月所餘逐年清償，
    至少須約46.7年【計算式：0000000÷4789÷12≒46.7】始能清
    償完畢，應認其已不能清償債務。此外，聲請人無擔保或無
    優先權之債務總額未逾00000000元，且無消債條例第6條第3
    項、第8條或第46條各款所定駁回更生聲請之事由存在。則
    聲請人聲請更生為有理由，應予准許，爰命司法事務官進行
    本件更生程序。為聲請人現在償債能力之基礎，堪認妥適。
四、依消債條例第11條第1 項、第83條第1 項、第16條第1 項，
    裁定如主文。
中　　華　　民　　國　　110 　年　　4 　　月　　27 　日
              　　民事庭　　法　官　賴寶合
以上正本係照原本作成。
本裁定不得抗告。
中　　華　　民　　國　　110 　年　　4 　　月　  27　日
  　                        書記官　胡美儀